【裁判字號】    98,訴,1040
【裁判日期】    981020
【裁判案由】    違反毒品危害防制條例
【裁判全文】
臺灣臺南地方法院刑事判決              98年度訴字第1040號
公  訴  人  臺灣臺南地方法院檢察署檢察官
被      告  乙○○
上列被告因違反毒品危害防制條例案件，經檢察官提起公訴（98
年度撤緩毒偵字第71號、72號、73號、85號、98年度毒偵字第
463號、592號、716號、1145號、1163號），被告就被訴事實為
有罪之陳述，本院合議庭裁定由受命法官獨任進行簡式審判程序
，判決如下：
    主  文
乙○○犯如附表所示之罪，均累犯，各處如附表所示之刑。應執
行有期徒刑肆年，扣案之第一級毒品海洛因陸包（驗後淨重共為
肆點零陸捌公克）、第二級毒品甲基安非他命拾玖包（驗後淨重
共為拾陸點肆伍伍公克）均沒收銷燬之；另扣案之注射針筒貳支
、甲基安非他命吸食器壹個，塑膠杓子貳支、海洛因殘渣袋壹個
、空白夾鏈袋貳拾個，均沒收。
    事實及理由
一、本件除於證據部分應補充增列被告於審理中亦坦承犯行以及
    行政院衛生署管制藥品管理局98年9月3日管檢字第09800088
    68號鑑定書1紙外，其餘之犯罪事實、證據均引用檢察官起
    訴書之記載（如附件）。
二、本件被告施用毒品犯行，雖在其前受觀察、勒戒處分執行完
    畢並釋放（即民國89年9月25日）後之5年後所犯，惟其於受
    上開觀察、勒戒處分執行完畢並釋放後之5年內（即94年1月
    間），既曾因再犯施用毒品罪，經本院以94年度訴字第573
    號判決判刑確定在案，則被告本件施用毒品犯行，本院自仍
    得逕予審究，此最高法院95年5月9日95年度第7次刑事庭會
    議決議及97年9月9日97年度第5次刑事庭會議決議意旨參照
    ，併此敘明。
三、查海洛因屬毒品危害防制條例第2條第2項第1款所列之第一
    級毒品，甲基安非他命屬同法第2條第2項第2款所列之第二
    級毒品，故核被告乙○○所為，分別係犯毒品危害防制條例
    第10條第1、2項之施用第一、二級毒品罪。其持有毒品之低
    度行為應為施用毒品之高度行為所吸收，均不另論罪。又被
    告所犯如附表編號8所示之毒品危害防制條例第10條第1項之
    罪，為檢、警查獲時，曾在偵查中具結作證，供出其第一級
    毒品來源為張世昌，經張世昌坦認，應屬因而破獲（97年度
    毒偵字第2333號卷第11至12頁參見），爰依毒品危害防制條
    例第17條之規定，減輕其刑。另被告所犯上開各罪，因犯意
    各別、行為互殊，應予分論併罰。又被告有犯罪事實欄所載
    之科刑及執行資料，有臺灣高等法院被告全國前案紀錄表1
    份在卷可憑，其於受徒刑之執行完畢後，5年內故意再犯本
    件徒刑以上之罪，應依刑法第47條第1項之規定論以累犯，
    並加重其刑。茲審酌被告素行不佳、前已曾因施用毒品案件
    送觀察、勒戒處分以及判刑確定並均執行完畢後，再經檢察
    官給予緩起訴處分以參加戒癮治療等機會，卻仍不思戒絕毒
    癮、革除惡習，顯未能深切悔改並記取教訓，惟念及被告施
    用毒品之犯行，在本質上乃屬自我戕害身心健康之行為，以
    及被告犯後尚知坦承犯行，態度良好，並考量其知識教育程
    度、經濟及家庭生活狀況等一切情狀，各量處如主文所示之
    刑，並定其應執行之刑，以資儆懲。
四、按毒品危害防制條例第18條第1項規定，得諭知沒收並銷燬
    之者，以查獲之毒品及專供製造或施用毒品之器具為限，固
    不及於毒品之外包裝，惟若外包裝與沾附之毒品無法析離，
    自應將外包裝併該毒品諭知沒收並銷燬之；又法務部調查局
    鑑定毒品時，一般係以傾倒之方式，將包裝袋內之毒品倒出
    與包裝袋分離而稱重，必要時亦會輔以刮杓取出袋內粉末，
    然無論依何種方式分離，包裝袋內均會有極微量毒品殘留（
    最高法院94年度臺上字第6213號、95年度臺上字第3739號判
    決意旨可資參照）。再如要包裝袋完全不殘留甲基安非他命
    ，則須以溶劑多次反覆一直清洗包裝袋至清洗出之溶劑完全
    檢不出甲基安非他命為止，才能確認包裝袋不再含甲基安非
    他命，此有高雄醫學大學附設中和紀念醫院93年4月13日管
    認可第005號檢驗報告可查（參法官辦理刑事案件參考手冊(
    一)－毒品危害防制條例部分，94年12月編印，頁335）。是
    本件扣案疑似毒品共25包，經檢察官及本院分別送請法務部
    調查局、高雄市立凱旋醫院，及行政院衛生署管制藥品管理
    局鑑定後，確認分屬第一級毒品（驗後淨重共為4.068公克
    ）及第二級毒品（驗後淨重共為16.455公克），此有法務部
    調查局濫用藥物實驗室鑑定書、高雄市立凱旋醫院濫用藥物
    成品檢驗鑑定書，及行政院衛生署管制藥品管理局鑑定書各
    1份在卷可稽，是應均依毒品危害防制條例第18條第1項前段
    之規定，宣告沒收併銷燬之，另包裹前開海洛因及甲基安非
    他命之包裝袋共25個，參照上開說明，鑑定機關鑑定時，無
    論以何種方式刮取分離毒品秤重，該等包裝袋內仍會有極微
    量之毒品殘留，縱令以溶劑加入包裝袋內溶洗，一般仍會殘
    留毒品，而難以完全析離，是認因與上開扣案之海洛因及甲
    基安非他命具不可析離之關係，均應依毒品危害防制條例第
    18條第1項前段規定，一併諭知沒收銷燬。至前開海洛因及
    甲基安非他命經送鑑定時，為鑑定機關所取樣鑑驗耗損之部
    分，因已滅失，爰不予宣告沒收銷燬。另扣案之注射針筒2
    支、甲基安非他命吸食器1個、塑膠杓子2支、海洛因殘渣袋
    1 個、空白夾鏈袋20個等物，均為被告所有，且分係供被告
    用以犯本件施用第一、二級毒品罪所用或預備所用之物，業
    據被告供承在卷（本院卷第44頁正、反面參見），爰均依刑
    法第38條第1項第2款之規定，宣告沒收。
五、依刑事訴訟法第273條之1第1項、第299條第1項前段、第310
    之2、第454條第2項，毒品危害防制條例第10條第1項、第2
    項、第17條、第18條第1項前段，刑法第11條前段、第47條
    第1項、第51條第5款、第38條第1項第2款，判決如主文。
本案經檢察官甲○○到庭執行職務。
中    華    民    國    98    年    10    月    20    日
                  刑事第八庭    法  官  林臻嫺
以上正本證明與原本無異。
如不服本判決應於收受本判決後10日內向本院提出上訴書狀，並
應敘述具體理由。如未敘述上訴理由者，應於上訴期間屆滿後20
日內向本院補提理由書狀（均須按他造當事人之人數附繕本）「
切勿逕送上級法院」。
                                書記官  洪培綺
中    華    民    國    98    年    10    月    20    日
附錄本案論罪科刑法條全文：
毒品危害防制條例第10條
施用第一級毒品者，處6月以上5年以下有期徒刑。
施用第二級毒品者，處3年以下有期徒刑。
附表
┌──┬────────────────┬────────┬──────┐
│編號│犯罪事實                        │所犯罪名及宣告刑│沒收 (從刑) │
│    │                                │(主刑)          │            │
├──┼────────────────┼────────┼──────┤
│1   │乙○○於96年12月13日19時許，在臺│乙○○施用第一級│            │
│    │南市○○街74號友人住處，以注射方│毒品，累犯，處有│            │
│    │式施用第一級毒品海洛因1次。     │期徒刑柒月；    │            │
├──┼────────────────┼────────┼──────┤
│2   │乙○○於96年12月13日19時許，在臺│又施用第二級毒品│            │
│    │南市○○街74號友人住處，以燒烤方│，累犯，處有期徒│            │
│    │式施用第二級毒品甲基安非他命1次 │刑肆月；        │            │
│    │。                              │                │            │
├──┼────────────────┼────────┼──────┤
│3   │乙○○於97年4月5日18、19時許，在│又施用第二級毒品│扣案之第一級│
│    │其位於臺南市○○街210巷30號住處 │，累犯，處有期徒│毒品海洛因肆│
│    │內，以燒烤方式施用第二級毒品甲基│刑肆月；        │包（驗後淨重│
│    │安非他命1次。                   │                │為肆公克，空│
│    │                                │                │包裝總重壹點│
│    │                                │                │伍玖公克）均│
│    │                                │                │沒收銷燬之，│
│    │                                │                │另注射針筒貳│
│    │                                │                │支沒收。    │
├──┼────────────────┼────────┼──────┤
│4   │乙○○於97年4月5日23時20分許，將│又施用第一級毒品│扣案之第二級│
│    │其所駕駛之車牌號碼2W-5468號自小 │，累犯，處有期徒│毒品甲基安非│
│    │客車停放在臺南市望月橋附近，並在│刑柒月；        │他命捌包（驗│
│    │車內以針筒注射方式施用第一級毒品│                │後淨重為玖點│
│    │海洛因1次。                     │                │陸陸柒公克）│
│    │                                │                │均沒收銷燬之│
│    │                                │                │，另甲基安非│
│    │                                │                │他命吸食器壹│
│    │                                │                │個，沒收。  │
├──┼────────────────┼────────┼──────┤
│5   │乙○○於97年6月19日5時許，在其前│又施用第一級毒品│扣案之第一級│
│    │開位於國安街之住處，以針筒注射方│，累犯，處有期徒│毒品海洛因貳│
│    │式施用第一級毒品海洛因1次。     │刑柒月；        │包（驗後淨重│
│    │                                │                │共為零點零陸│
│    │                                │                │捌公克）沒收│
│    │                                │                │銷燬之。    │
├──┼────────────────┼────────┼──────┤
│6   │乙○○於97年6月19日5時許，在其前│又施用第二級毒品│扣案之第二級│
│    │開住處，以燒烤方式施用第二級毒品│，累犯，處有期徒│毒品甲基安非│
│    │甲基安非他命1次。               │刑肆月；        │他命拾包（驗│
│    │                                │                │後淨重為肆點│
│    │                                │                │柒玖貳公克）│
│    │                                │                │沒收銷燬之。│
├──┼────────────────┼────────┼──────┤
│7   │乙○○於97年8月23日12時許，在其 │又施用第二級毒品│扣案之第二級│
│    │前開住處房間內，以燒烤方式施用第│，累犯，處有期徒│毒品甲基安非│
│    │二級毒品甲基安非他命1次。       │刑肆月；        │他命壹包（驗│
│    │                                │                │後淨重為壹點│
│    │                                │                │玖玖陸公克）│
│    │                                │                │沒收銷燬之。│
├──┼────────────────┼────────┼──────┤
│8   │乙○○於97年8月23日20時15分採尿 │又施用第一級毒品│扣案之塑膠杓│
│    │前回溯26小時內某時，在其前開住處│，累犯，處有期徒│子貳支、海洛│
│    │房間內，以注射方式施用第一級毒品│刑伍月；        │因殘渣袋壹個│
│    │海洛因1次。                     │                │、空白夾鏈袋│
│    │                                │                │貳拾個，均沒│
│    │                                │                │收。        │
├──┼────────────────┼────────┼──────┤
│9   │乙○○於97年9月26日至10月2日間某│又施用第一級毒品│            │
│    │日，在其前開住處，以針筒注射方式│，累犯，處有期徒│            │
│    │施用第一級毒品海洛因1次。       │刑柒月；        │            │
├──┼────────────────┼────────┼──────┤
│10  │乙○○於98年1月10日凌晨0時許，在│又施用第二級毒品│            │
│    │其前開住處房間內，以燒烤方式施用│，累犯，處有期徒│            │
│    │第二級毒品甲基安非他命1次。     │刑肆月；        │            │
├──┼────────────────┼────────┼──────┤
│11  │乙○○於98年2月7日20時許，在其前│又施用第一級毒品│            │
│    │開住處房間內，以針筒注射方式施用│，累犯，處有期徒│            │
│    │第一級毒品海洛因1次。           │刑柒月；        │            │
├──┼────────────────┼────────┼──────┤
│12  │乙○○於98年2月8日凌晨1時許，在 │又施用第二級毒品│            │
│    │其前開住處，以燒烤方式施用第二級│，累犯，處有期徒│            │
│    │毒品甲基安非他命1次。           │刑肆月；        │            │
├──┼────────────────┼────────┼──────┤
│13  │乙○○於98年2月16日18、19時許， │又施用第二級毒品│            │
│    │在其前開住處房間內，以燒烤方式施│，累犯，處有期徒│            │
│    │用第二級毒品甲基安非他命1次。   │刑肆月；        │            │
├──┼────────────────┼────────┼──────┤
│14  │乙○○於98年3月26日8時許，在臺南│又施用第二級毒品│            │
│    │市○○路○段152巷26號樂都大旅社房│，累犯，處有期徒│            │
│    │間內，以燒烤方式施用第二級毒品甲│刑肆月；        │            │
│    │基安非他命1次。                 │                │            │
├──┼────────────────┼────────┼──────┤
│15  │乙○○於98年4月8日20時許至98年4 │又施用第一級毒品│            │
│    │月13日22時採尿回溯前24小時內某時│，累犯，處有期徒│            │
│    │，在其前開住處房間內，以注射方式│刑柒月；        │            │
│    │施用第一級毒品海洛因1次。       │                │            │
├──┼────────────────┼────────┼──────┤
│16  │乙○○於98年4月8日20時許至98年4 │乙○○施用第二級│            │
│    │月13日22時採尿回溯前96小時內某時│毒品，累犯，處有│            │
│    │，在其前開住處房間內，以燒烤方式│期徒刑肆月。    │            │
│    │施用第二級毒品甲基安非他命1次。 │                │            │
└──┴────────────────┴────────┴──────┘


司法院資訊處製作；財團法人民間司法改革基金會備份。
